臺灣高等法院刑事判決　　　　　　　　　　　　　九十三年度交上易字第一四二號
　　上　訴　人
　　即　被　告　丙○○
右上訴人因過失傷害案件，不服臺灣臺北地方法院九十二年度交易字第四六三號，中
華民國九十三年四月二十二日第一審判決（起訴案號：臺灣臺北地方法院檢察署九十
二年度偵字第四五七五號），提起上訴，本院判決如左：
    主  文
上訴駁回。
    事  實
一、丙○○於民國九十一年五月二日下午五時二十分許，無照騎乘車牌號碼ＱＨＪ─
    八五一號輕型機車，沿臺北市中山區○○○路○段由西向東方向行駛，行至臺北
    市中山區○○○路○段與天津街交岔路口前，欲左轉向北往天津街方向行駛時，
    應注意行至交岔路口欲左轉彎時，應到道路中心處左轉，並不得占用來車車道搶
    先左轉；且分向限制線，係用以劃分路面成雙向車道，禁止車輛跨越行駛。當時
    晴天、有自然光線，該路段為乾燥、無缺陷、無障礙物之柏油路面，並無不能注
    意之情形，竟疏於注意上開規定，未達道路中心處即跨越分向限制線占用來車道
    搶先左轉，以致於當時在對向車道（長安東路一段由東往西），騎乘車牌號碼Ａ
    ＸＣ─七○二號重型機車直行之甲○○，因煞車不及而撞擊丙○○所駕駛之上開
    機車右後方車身，導致甲○○人車倒地，因而受有左膝挫傷、頭部挫傷及兩腕挫
    傷之傷害。
二、案經被害人甲○○訴由臺北市政府警察局中山分局移送臺灣臺北地方法院檢察署
    檢察官偵查起訴。
    理  由
一、訊據被告丙○○雖對於右揭時地無照騎乘機車與告訴人甲○○所騎乘之機車發生
    撞擊，造成告訴人受傷等情供承不諱，惟矢口否認有何過失犯行，辯稱：其已跨
    越馬路中心線左轉，係因告訴人以時速在八十至九十公里以上之速度超速騎駛而
    來，致發生撞擊，其並無過失云云。惟查：
（一）上開事實，業據告訴人指訴綦明（見第四五七五號偵查卷第四頁反面、第九頁
      、第二七頁正、反面，第一○七五號偵查卷第二十頁、本院卷第二四頁），並
      於原審以證人身分具結證述上情屬實（見原審卷第七六至七七頁），且有馬偕
      紀念醫院診斷證明書（見第四五七五號偵查卷第十四頁）、道路交通事故調查
      報告表（見第四五七五號偵查卷第十三頁）、道路交通事故補充資料表（見第
      四五七五號偵查卷第十頁）、現場照片四張（見第四五七五號偵查卷第十一、
      十二頁）在卷可稽。
（二）復參上開道路交通事故調查報告表，告訴人之機車在已過天津街路口而自天津
      街垂直距離七點二公尺處開始，在長安東路一段東向西向最外側車道上有二點
      四公尺之刮地痕，而該處即在長安東路一段分向限制線與路緣間，亦即以被告
      在長安東路一段由西向東之行向觀之，顯未到達與天津街交岔路口，而係跨越
      分向限制線之對向車道（見第四五七五號偵查卷第十三頁）。證人即告訴人公
      司之同事乙○○亦證稱：當時告訴人先騎機車出發，其隨後騎機車出去，與告
      訴人同一行向，雖未看到告訴人與被告碰撞之情形，但看到告訴人倒地之位置
      在雙黃線與便利商店中間（便利商店在其行進方向過了天津街之三角窗位置）
      （見本院卷第二五頁），與告訴人前揭指訴參互以觀，顯見被告在其行向跨越
      分向限制線搶先左轉，侵入對向車道，而告訴人直行已經過天津街口，見狀閃
      煞不及，始與被告發生碰撞。
（三）按「汽車行駛至交岔路口，其行進、轉彎，應依左列規定：……四、左轉彎時
      ，應距交岔路口三○公尺前顯示方向燈或手勢，行至交岔路口中心處左轉，並
      不得占用來車道搶先左轉」，道路交通安全規則第一百零二條第一項第四款定
      有明文。又道路交通標誌標線號誌設置規則第一百六十五條規定：分向限制線
      ，用以劃分路面成雙向車道，禁止車輛跨越行駛，並不得迴轉。被告騎車行駛
      ，自應注意上開規定。依道路交通事故調查報告表所示，當日為晴天，該處日
      間有自然光線，該路段為乾燥、無缺陷、無障礙物之柏油路面，並無不能注意
      之情形，被告竟疏於注意，跨越分向限制線搶先左轉並占用來車之車道，因而
      與告訴人所騎乘之機車發生撞擊，就本件事故之發生自有過失。本件肇事經鑑
      定結果，臺北市車輛行車事故鑑定委員會九十三年二月四日北鑑審字第○九三
      三○○○三五○○號函附鑑定意見書亦同此認定（見原審卷第四八至四九頁）
      。被告雖稱告訴人當時之時速最少在八十至九十公里以上（見原審卷第三十頁
      ），然被告以目測之方式觀察顯可能存有相當誤差，且告訴人始終陳述其時速
      在四十公里左右，而現場僅有機車倒地之刮地痕，無煞車痕，並無任何現場跡
      證或人證足以認定告訴人當時超速行駛。況被告本身對於未搶先左轉之辯解顯
      與事實不符，對告訴人之陳述亦難保為圖卸責而誇大不實。前揭臺北市車輛行
      車事故鑑定委員會鑑定結果，亦認告訴人並無肇事因素。又被告上開過失行為
      ，造成告訴人受傷之結果，其過失行為顯與告訴人之受傷結果間具相當因果關
      係。
（四）綜上所述，本件事證明確，被告所辯無非事後卸責之詞，委無足採，其犯行堪
      以認定。
二、核被告所為，係犯刑法第二百八十四條第一項前段之過失傷害罪。又被告雖於肇
    事後留下聯絡資料予告訴人即先行離開，經其供明在卷（見第四五七五號偵查卷
    第七頁），並經證人乙○○證述屬實（見本院卷第二五頁），惟並未向有權偵查
    犯罪之機關申明犯罪事實，自不符合於刑法第六十二條前段所定自首之要件。另
    被告自承並無機車駕駛執照，並有證號查詢機車駕駛人資料附卷足憑（見原審卷
    第八二頁），因無駕駛執照騎駛機車致告訴人受傷，應依道路交通管理處罰條例
    第八十六條第一項之規定，加重其刑。
三、原審認被告所犯罪證明確（雖漏未述及被告跨越分向限制線之過失情形，然對於
    被告搶先左轉之過失結果認定並無不同），並適用刑法第二百八十四條第一項前
    段、第四十一條第一項、道路交通管理處罰條例第八十六條第一項、罰金罰鍰提
    高標準條例第一項前段、第二條之規定，並審酌告訴人正值青年（六十八年次）
    ，僅因被告一時疏忽，而遭受上開傷害，精神及身體所受之痛苦實屬非輕及參酌
    被告之智識程度、犯後未能坦承犯行等一切情狀，量處有期徒刑三月，並諭知易
    科罰金之折算標準。核其認事用法均無不合，量刑亦屬妥適。被告上訴，仍辯稱
    並無過失，係對方自己撞上來的云云，指摘原判決不當，為無理由，應予駁回。
據上論斷，應依刑事訴訟法第三百六十八條，判決如主文。
本案經檢察官郭弘佑到庭執行職務。
中　　　華　　　民　　　國　　九十三　　年　　　七　　　月　　　一　　　日
                              臺灣高等法院交通法庭
                                  審判長法  官  楊　照　男
                                        法  官  江　振　義
                                        法  官  王　詠　寰
右正本證明與原本無異。
不得上訴。
                                        書記官  駱　麗　君
中　　　華　　　民　　　國　　九十三　　年　　　七　　　月　　　一　　　日
附錄：本案論罪科刑法條全文
刑法第二百八十四條
因過失傷害人者，處六月以下有期徒刑、拘役或五百元以下罰金，致重傷者，處一年
以下有期徒刑、拘役或五百元以下罰金。
從事業務之人，因業務上之過失傷害人者，處一年以下有期徒刑、拘役或一千元以下
罰金，致重傷者，處三年以下有期徒刑、拘役或二千元以下罰金。
